臺灣高雄地方法院交通事件裁定
　　原 處分機關　高雄巿政府交通局交通事件裁決處
　　異 議 人 即
　　受 處 分 人　甲○○
右列異議人即受處分人因違反道路交通管理處罰條例案件，對於高雄市交通事件裁決
所中華民國九十三年四月十九日所為之處分（高市府交裁字第裁三二─ＢＲ0000
000號）、九十三年五月七日所為之處分（高市府交裁字第裁三二─ＢＲ0000
000號）聲明異議，本院裁定如左：
    主  文
高雄市政府交通局交通事件裁決處高市府交裁字第裁三二─ＢＲ0000000號裁
決書所為之處分撤銷，發交高雄市政府交通局交通事件裁決處。
其餘異議駁回。
    理  由
壹、高市府交裁字第裁三二─ＢＲ0000000號裁決書部分：
一、異議意旨略以：異議人即受處分人賴士彬所有、車牌號碼ＸＮ－二○三二號自用
    小客車，於民國九十三年五月七日經高雄市政府交通局交通事件裁決處以於九十
    二年十一月五日於公告收費路段（高雄市○○○路）停車，未於十五日內繳費為
    由逕行舉發，裁罰新臺幣一千二百元，但異議人如非因單子遺失或遭到損害，怎
    可能拒繳數十元之停車費，是聲明異議，請求撤銷原裁決。
二、按汽車駕駛人停車時，有左列情形之一者，處新臺幣六百元以上一千二百元以下
    罰鍰：（十一）在道路收費停車處所停車，不依規定繳費者；前項情形，交通勤
    務警察或依法令執行交通稽查任務人員，應責令汽車駕駛人將車移置適當處所；
    如汽車駕駛人不予移置或不在車內時，得由該交通勤務警察或依法令執行交通稽
    查任務人員為之，或得於舉發其違規後，使用民間拖吊車拖離之，並收取移置費
    ；第一項第十款應以最高額處罰之，第十一款及第二項之欠費追繳之；違反道路
    交通管理處罰條例第十二條至第六十八條之行為，由公路主管機關處罰；本條例
    所定罰鍰之處罰，行為人接獲違反道路交通管理事件通知單後，於十五日內得不
    經裁決，逕依規定之罰鍰標準，向指定之處所繳納結案；不服舉發事實者，應於
    十五日內，向處罰機關陳述意見或提出陳述書；其不依通知所定限期前往指定處
    所聽候裁決，且未依規定期限陳述意見或提出陳述書者，處罰機關得逕行依違反
    道路交通管理事件統一裁罰基準及處理細則暨違反道路交通管理事件統一裁罰基
    準表所定標準裁決之，違反道路交通管理事件統一裁罰基準及處理細則第二十三
    條第一項、道路交通管理處罰條例第五十六條第一項第十一款、第二項、第三項
    、第八條第一項、第九條第一項定有明文。
三、次按汽車違反道路交通管理事件有下列情形之一，當場不能或不宜攔截製單舉發
    者，得逕行舉發之：（一）闖紅燈或平交道；（二）搶越行人穿越道；（三）違
    規停車而駕駛人不在場；（四）不服指揮稽查逃逸或聞消防車、救護車、警備車
    、工程救險車之警號不立即避讓者；（五）以科學儀器取得違規證據資料，足資
    認定其違規事實者；（六）各級學校交通服務隊，檢舉違規停車或行近行人穿越
    道時，不暫停讓行人優先通過之車輛，經現場導護人員簽證者；前項逕行舉發，
    應記明車輛牌照號碼、車型等可資辦明之資料，查明汽車所有人姓名或名稱、住
    址，並以該汽車所有人為被通知人製單舉發之，違反道路交通管理事件統一裁罰
    基準及處理細則第二十三條亦有明文規定。
四、又為加強停車場之規劃、設置、經營、管理及獎助，以增進交通流暢，改善交通
    秩序，特制定本法；本法未規定者，適用其他法律之規定；地方主管機關為因應
    停車之需要，得視道路交通狀況，設置路邊停車場，並得向使用者收取停車費；
    依前項設置之路邊停車場，應隨路外停車場之增設或道路交通之密集狀況予以檢
    討廢止或在交通尖峰時段限制停車，以維道路原有之功能；地方主管機關應於路
    邊停車場開放使用前，將設置地點、停車種類、收費時間、收費方式、費率及其
    他規定事項公告週知；變更及廢止時，亦同；路邊停車場之費率，應依第三十一
    條規定定之；其停車費得以計時或計次方式收取，並得視地區交通狀況，採累進
    方式收費或限制停車時間；路邊停車場及公有路外公共停車場之收費，應依區域
    、流量、時段之不同，訂定差別費率；前項費率標準，由地方主管機關依計算公
    式定之，其計算公式應送請地方議會審議，停車場法第一條、第十二條、第十三
    條、第十四條、第三十一條固有明文。而本件停車處所即高雄市之地方主管機關
    高雄市政府依前開條文及行政程序法第一百條之規定，於八十九年十月二十七日
    修正發布高雄市公共停車場管理自治條例全文，而依該自治條例第十六條關於「
    在路邊停車場停車，不依規定繳費者」情形，僅規定依道路交通管理處罰條例第
    五十六條第一項第十款（道路交通管理處罰條例第五十六條第一項第十款於九十
    年一月十七日修正改列第十一款，於九十年六月一日施行）之規定處罰，合先敘
    明。
五、從而，在高雄市○○○路路邊停車場停車，固應依規定繳費，殆無疑義，但倘有
    不依規定繳費者情形，高雄市公共停車場管理自治條例僅規範應依道路交通管理
    處罰條例第五十六條第一項之規定處罰，而道路交通管理處罰條例無論九十一年
    九月一日修正前、修正後均僅限前揭闖紅燈或平交道、搶越行人穿越道、
    違規停車而駕駛人不在場、不服指揮稽查逃逸或聞消防車、救護車、警備車、
    工程救險車之警號不立即避讓者以科學儀器取得違規證據資料，足資認定其違
    規事實者、各級學校交通服務隊，檢舉違規停車或行近行人穿越道時，不暫停
    讓行人優先通過之車輛，經現場導護人員簽證（現行道路交通管理處罰條例第七
    之二條第一項第五款條文為「違規停車或搶越行人穿越道，經各級學校交通服務
    隊現場導護人員簽證檢舉」），且當場不能或不宜攔截製單舉發者，始得逕行舉
    發，並無針對依規定「在路邊停車場內停車但未繳費」之情形設例外規定（蓋路
    邊停車場既經公告為合法停車處所，復未要求駕駛人停車前應預先繳費，國內現
    行實務運作上甚且於數日內補繳停車費均無不可，則於繳費前停放路邊停車場自
    非「違規停車」甚明），此觀違反道路交通管理事件統一裁罰基準及處理細則第
    二十三條、現行道路交通管理處罰條例第七之二條第一項規定自明，而本件異議
    人「在路邊停車場停車未於十五日內繳費」並非上述條列之六款情形，原舉發機
    關竟對之逕行舉發，於法自有未合。
六、綜上所述，本件原舉發機關舉發程序於法未合，原處分機關據以裁罰異議人，自
    亦有不當，異議人聲明異議，尚屬有據，原處分既有前揭程序上於法未合之處，
    自應予以撤銷，另行發交原處分機關更為適法之處理。
七、至「在道路收費處所停車不依規定繳費」不能逕行舉發，究如何當場舉發一節，
    事涉行政機關之實務運作（如統一於車輛所有人辦理各項變更登記、換照、檢驗
    車輛時當場製單舉發），惟法律既明定逕行舉發之要件，於法律針對是項情形修
    正或增設特別規定前，終不能由行政機關以其便利、經濟考量任意違反，併此敘
    明。
貳、高市府交裁字第裁三二─ＢＲ0000000號裁決書部分：
一、按受處分人不服道路交通管理處罰條例第八條所定主管機關所為之處罰者，得於
    接到裁決書之翌日起二十日內，向管轄地方法院聲明異議，道路交通管理處罰條
    例第八十七條第一項定有明文，又交通法庭認聲明異議不合法律上之程式，且無
    從補正者，應以裁定駁回之，道路交通案件處理辦法第十八條亦定有明文。
二、經查本件上開裁決書係於九十三年四月二十二日送達高雄市○○區○○路四十巷
    四號異議人住所，由異議人之母親收受，有中華民國郵政掛號收件回執影本一紙
    在卷可按。從而，異議人既於九十三年四月二十二日業已收受上開裁決書，則異
    議人如對原處分機關是項裁決不服欲提起異議，其二十日之合法提出異議期間即
    自其收受裁決書之翌日即九十三年四月二十三日起算至九十三年五月十二日止，
    又異議人之住所係於高雄市○○區○○路四十巷四號，與管轄地方法院即本院之
    間亦無在途期間之扣除問題，且九十三年五月十二日為星期三，又非任何例假日
    ，然異議人竟遲至九十三年五月十八日，始聲明異議，有附郵戳掛號信件影本一
    紙在卷足據，顯已逾越法定二十日聲明異議不變期間，其聲明異議不合法律上程
    式，且無從補正，核諸前揭說明，自應將異議人之異議駁回。
據上論結，應依道路交通案件處理辦法第十八條、第二十條，裁定如主文。
中      華      民      國    九十三    年      七 月     十三       日
                                  臺灣高雄地方法院交通法庭
                                      法  官    林意芳
右正本證明與原本無異。
如不服本裁定，應於裁定送達後五日內，向本院提出抗告狀。
                                      書記官    曾秀鳳
中      華      民      國    九十三    年      七    月     十三       日
